【裁判字號】    89,台上,7944
【裁判日期】    891228
【裁判案由】    偽造文書
【裁判全文】
最高法院刑事判決                              八十九年度台上字第七九四四號
    上  訴  人  甲○○
右上訴人因偽造文書案件，不服台灣高等法院台中分院中華民國八十七年十月二十一
日第二審判決（八十六年度上訴字第一六五七號，起訴案號：台灣台中地方法院檢察
署八十三年度偵字第一一七八號），提起上訴，本院判決如左：
    主  文
上訴駁回。
    理  由
按刑事訴訟法第三百七十七條規定，上訴於第三審法院，非以判決違背法令為理由，
不得為之。是提起第三審上訴，應以原判決違背法令為理由，係屬法定要件。如果上
訴理由狀並未依據卷內訴訟資料，具體指摘原判決不適用何種法則或如何適用不當，
或所指摘原判決違法情事，顯與法律規定得為第三審上訴理由之違法情形，不相適合
時，均應認其上訴為違背法律上之程式，予以駁回。本件原判決認定上訴人甲○○與
程碧修、陳春杰及姓名「湯東豪」者，基於共同犯意之聯絡，利用富煜公司內不知情
之會計人員，偽造陳碧昭民國八十一年全年領取新台幣（下同）十三萬元之不實之工
資報表，足以生損害於陳碧昭。程碧修經營之富煜公司據上開偽造不實之工資報表，
將上述不實之事項， 填具業務上製作陳碧昭不實薪資所得扣繳憑單， 再寄交陳碧昭
，足以生損害於陳碧昭及稅捐稽徵機關課徵稅捐作業。共同以此方法幫助富煜公司逃
漏營利事業所得稅三萬二千五百元等情。係以上開事實，業據上訴人及陳春杰在第一
審供述甚詳，復有工資報表及薪資所得扣繳憑單在卷可按。觀之工資報表上，領班人
為「黃滄文」，工地管理人為「黃滄榮」，均非上訴人名義，顯見上訴人將陳碧昭之
身分證及盜刻其名義之印章交與富煜公司，公司負責人程碧修則利用不知情之會計人
員製作不實工資報表。上訴人共同偽造不實之工資報表，虛報陳碧昭全年薪資十三萬
元，幫助富煜公司逃漏營利事業所得稅三萬二千五百元，亦有財政部台灣省中區國稅
局八十七年七月十七日中區國稅三字第八七○○四○三○六號函可憑，事證明確，上
訴人犯行堪予認定。因而撤銷第一審判決，依牽連關係，適用刑法第二百十六條、第
二百十條之規定，論處上訴人共同行使偽造私文書，足以生損害於他人（累犯）罪刑
，已詳述其所憑之證據及其認定之理由，從形式上觀察，並無何違法情形存在。上訴
人上訴意旨略以：依陳春杰及上訴人於第一審所供，陳碧昭之身分證及印章確非上訴
人所盜刻，原判決於理由內引用前揭二人之供述為論罪之依據，復認定上訴人盜刻陳
碧昭之印章，自有判決理由矛盾之違法。上訴人並未製作該工資報表，亦未盜刻印章
及偽造印文於其上，衡情自無行使偽造私文書之行為，原判決竟認上訴人有此行為，
自有未洽。且檢察官引用之起訴法條並無刑法第二百十六條、第二百十條之行使偽造
私文書罪名，原判決併予審判，自有未受請求之事項予以判決之違法。富煜營造公司
經營皆呈虧損狀況，八十一年縱未以陳碧昭名義申報工資，仍屬虧損，並無何稅負，
上訴人所為不可能成立幫助逃漏稅捐罪。且依財政部台灣省中區國稅局函所示，查無
富煜營造公司違章資料，何來逃漏營利事業所得稅？原判決逕認上訴人所為應成立稅
捐稽徵法第四十三條罪行，自屬違法等語。惟查原判決係認定由有共同犯意聯絡之湯
東豪取得陳碧之身分證，並由湯東豪盜刻陳碧昭之印章，交由陳春杰轉交上訴人，再
由上訴人交付富煜營造公司，由該公司不知情之會計人員偽造陳碧昭之工資報表，此
一事實之記載，與所引證據相符。原判決已敘明起訴書之起訴法條雖未論及上訴人犯
有刑法第二百十六條、第二百十條之罪，惟起訴事實已論及上訴人製作不實工資報表
之事實，此部分與已起訴之刑法第二百十六條、第二百十五條罪及稅捐稽徵法第四十
三條第一項之幫助逃漏稅罪間，有牽連關係，為裁判上一罪，自得依法併予審判之理
由。財政部台灣省中區國稅局函已明白記載，上訴人如偽造不實之工資報表，虛報陳
碧昭全年薪資十三萬元，則幫助富煜公司逃漏營利事業所得稅三萬二千五百元，同函
所云查無富煜營造公司違章資料，乃未發現本件違章事實前之情況，不得執為有利於
上訴人之認定。上訴意旨，徒憑己見，仍執陳詞，就原判決明白論斷之事項及認事採
證職權之行使，任意指摘，泛言原判決違法，自非適法之第三審上訴理由。其上訴違
背法律上之程式，應予駁回。
據上論結，應依刑事訴訟法第三百九十五條前段，判決如主文。
中      華      民      國    八十九    年     十二     月    二十八    日
                              最高法院刑事第七庭
                                  審判長法官  吳  雄  銘
                                        法官  池  啟  明
                                        法官  石  木  欽
                                        法官  郭  毓  洲
                                        法官  吳  三  龍
      右正本證明與原本無異
                                              書  記  官
中      華      民      國    八十九    年     十二     月              日


司法院資訊處製作；財團法人民間司法改革基金會備份。
